臺灣臺北地方法院民事判決　　　　　　　94年度訴字第3406號
原　　　告　戊○○
　　　　　　丙○○
　　　　　　丁○○
　　　　　　乙○○
　　　　　　甲○
　　　　　　己○○
上列六人共同
訴訟代理人　吳旭洲律師
　　　　　　吳宗輝律師
　　　　　　李依蓉律師
被　　　告　台灣電力股份有限公司
　　　　　　　　　　　設台北市中正區○○○路○段242號
法定代理人　黃營杉　　住同上
訴訟代理人　呂政燁律師
上列當事人間請求回復原狀等事件，本院於94年12月15日言詞辯論
終結，判決如下：
    主  文
原告之訴及假執行之聲請均駁回。
訴訟費用由原告負擔。
    事實及理由
一、原告起訴主張：
（一）民國75年間，被告未經原告等人之同意，就擅自在原告等
      人之土地上興建電塔、電線幹或其他地上物，侵害原告之
      土地所有權，致原告不能於系爭土地上耕作、種植作物，
      損及原告等人之生計。被告未得原告等人同意而擅自興建
      電塔、電線桿或其他地上物之行為實已構成不法加害行為
      ，侵害原告等人之土地所有權，並對原告等人之生計造成
      損害，應負損害賠償責任。而應負損害賠償責任者，又以
      回復原狀為原則，金錢賠償為例外。是被告應將系爭土地
      上之電塔、電線桿或其他地上物拆除，以回復系爭土地之
      原狀。爰依民法第184條第1項規定提起本件訴訟。
（二）被告雖辯稱依據電業法第51條第1項本文：「電業於必要
      時…無建築物之土地上設置線路」，然被告公司既可以透
      過其他輸電電塔以供應花蓮、台東二縣民眾之供電，為何
      有使用原告等人土地之必要，請被告公司舉證，以實其說
      。
（三）被告公司未經原告等人同意，擅自於原告等人之土地興建
      電塔、電線桿或其他地上物，侵害原告之土地所有權，致
      原告不能於系爭土地上種植作物，損及原告等人之權利，
      是被告應將系爭土地上之電塔、電線桿或其他地上物拆除
      ，以回復系爭土地之原狀。並聲明：（1）被告應將萬榮
      鄉○○段0000－000 0地號、萬榮鄉○○段0000－0000地
      號、萬榮鄉○○段000 0－0000地號，萬榮鄉○○段0000
      －0000地號、萬榮鄉○○段0000-0000地號、萬榮鄉○○
      段0000－0000地號、萬榮鄉○○段0000－0000地號及萬榮
      鄉○○段0000－0000 地號土地內之電塔、電線幹或其他
      地上物拆除，將土地面返還予原告等。（2）願供擔保聲
      請宣告假執行。
三、被告則以：
（一）原告提起本件訴訟請求被告拆塔還地回復原狀，其訴訟標
      的係依據民法第184條第1項規定。如被告因故意或過失「
      不法」侵害原告權利時，被告即應負擔損害賠償責任，拆
      塔還地。惟若被告占用原告土地並無不法，即與民法第
      184條第1項規定不符，原告提起本件訴訟自無理由。按電
      業法第51條第1項規定，電業於必要時得在地下、水底、
      私有林地或他人房屋上之空間或無建築物之土地上設置線
      路，且最高法院69年度台上字第1080號及92 年度台上字
      第1019號判決亦認為設置線路包括線路支柱即鐵塔在內。
      是以電業於符合電業法第51條第1項規定而在他人無建築
      物之土地上設置線路及鐵塔，其占有他人土地即具有法律
      上權源，並無侵權行為損害賠償之問題。而被告於民國74
      年問，為花蓮、台東二縣所有民眾供電之必要，自德基水
      庫發電廠輸電至花蓮鳳林後分成二端（均為161KV高壓電
      線路），一往北供電花蓮縣全境，另一往南供電台東縣全
      境，以致有部分輸電鐵塔占用原告等人所有之土地。而鐵
      塔之架設，完全符合上引電業法第51條第1項規定。換言
      之，被告所有占用原告土地之鐵塔，全具有法律上之權源
      ，實無不法。故原告依據民法第184條規定請求被告賠償
      損害，並無理由。
（二）原告等人之侵權行為損害賠償請求權己罹於時效，如前所
      述，被告早在民國74年間即已設置輸電鐵塔於原告所有之
      土地，無論依民法第197條規定自知悉時起2年或發生時起
      10年之時效期間，原告之請求權均已罹於時效。是縱退步
      認被告占用原告土地屬於「不法」，而應予賠償原告損害
      ，被告仍得據時效抗辯而拒絕原告回復原狀之請求等語資
      為抗辯。並聲明：（1）原告之訴駁回。（2）願供擔保免
      於宣告假執行。
四、不爭執事項：
（一）原告主張坐落花蓮縣萬榮鄉○○段964、1874、1146、105
      7、1757、985、983地號，同鄉○○段1637地號土地為其
      等所有，業據其提出土地登記簿謄本為憑，為被告所不爭
      執，堪信為真實。
（二）被告主張系爭輸電鐵塔於74年間已設置，原告對此亦不爭
      執。
五、得心證之理由：
（一）按依侵權行為所生之損害賠償請求權，自請求權人知有損
      害及賠償義務人時起，2年間不行使而消滅，自有侵權行
      為時起，逾10年者亦同，民法第197條第1項定有明文。經
      查，被告主張系爭輸電鐵塔於74年間已設置，原告對此亦
      不爭執，則自74年起算，至遲於84年底，原告等侵權行為
      損害賠償請求權，已罹於時效而消滅，原告依侵權行為請
      求被告回復原狀，即無理由。
（二）被告雖辯稱；侵權行為為連續的，時效尚未中斷云云。按
      民法第197條第1項規定：「因侵權行為所生之損害賠償請
      求權，自請求權人知有損害及賠償義務人時起，2年間不
      行使而消滅。自有侵權行為時起，逾10年者亦同」。該條
      項所稱「自請求權人知有損害時起」之主觀「知」的條件
      ，如係一次之加害行為，致他人於損害後尚不斷發生後續
      性之損害，該損害為屬不可分（質之累積），或為一侵害
      狀態之繼續延續者，固應分別以被害人知悉損害程度呈現
      底定（損害顯在化）或不法侵害之行為終了時起算其時效
      。惟加害人之侵權行為係持續發生（加害之持續不斷），
      致加害之結果（損害）持續不斷，若各該不法侵害行為及
      損害結果係現實各自獨立存在，並可相互區別（量之分割
      ）者，被害人之損害賠償請求權，即隨各該損害不斷漸次
      發生，自應就各該不斷發生之獨立行為所生之損害，分別
      以被害人已否知悉而各自論斷其時效之起算時點，始符合
      民法第197條第1項規定之趣旨，且不失該條為兼顧法秩序
      安定性及當事人利益平衡之立法目的，最高法院94年度台
      上字第148號裁判要旨參照，本院審酌，被告主張系爭輸
      電鐵塔於74年間已設置完成，本件係一次之加害行為，其
      不法行為自已終了，其後僅係一侵害狀態之繼續，且原告
      並未舉證嗣後有獨立之加害行為及加害結果，依上開裁判
      要旨，應自不法侵害之行為終了時起算其時效，則被告縱
      有侵權行為，本件應認自74年系爭輸電塔設置完成即開始
      起算侵權行為之時效，原告所指陳，尚不可採。
六、縱上所述，原告基於民法第184條請求被告回復原狀，被告
    以時效抗辯為有理由，原告請求被告回復原狀，即不應准許
    ，應予駁回。原告之訴既經駁回，其假執行之聲請亦失所附
    麗，併予駁回。
七、結論：原告之訴為無理由，依民事訴訟法第78條，判決如主
    文。
中　　華　　民　　國　　94　　年　　12　　月　　29　　日
                  民事第二庭  法　官　吳淑惠
以上正本係照原本作成。
如對本判決上訴，須於判決送達後20日內向本院提出上訴狀
中　　華　　民　　國　　94　　年　　12　　月　　30　　日
                              書記官  蔡凱如
